臺灣嘉義地方法院民事判決　　　　　　　 95年度訴字第581號
原　　　告　乙○○
被　　　告　甲○○
上列當事人間請求損害賠償事件，於民國96年1月8日言詞辯論終
結，本院判決如下：
    主      文
被告應給付原告新臺幣貳萬柒仟零伍拾柒元及自民國九十五年三
月四日起至清償日止，按年息百分之五計算之利息。
原告其餘之訴及假執行之聲請均駁回。
訴訟費用由被告負擔三十二分之一，餘由原告負擔。
本判決第一項得假執行。
    事實及理由
壹、程序方面：
    按訴狀送達後，原告不得將原訴變更或追加他訴，但擴張或
    減縮應受判決事項之聲明者，不在此限，民事訴訟法第255
    條第1項第3款定有明文。本件原告起訴時原聲明：被告應給
    付原告新臺幣（下同）900,678元，並自起訴狀繕本送達被
    告之翌日起至清償日止，按年息百分之五計算之利息。嗣於
    訴訟進行中，減縮訴之聲明為：被告應給付原告872,678元
    ，並自起訴狀繕本送達被告之翌日起至清償日止，按年息百
    分之五計算之利，經核與法尚無不合，應予准許，合先敘明
    。
貳、實體方面：
一、本件原告起訴主張：被告甲○○於民國94年12月6日上午9時
    50分許，騎乘車牌號碼G99-179號重型機車沿嘉159線道路由
    西往東方向行駛，行至嘉159線道路27.4公里處，即嘉義縣
    竹崎鄉灣橋村16鄰灣橋223號前，適有原告乙○○騎乘車牌
    號碼JCT-089號重型機車由西往東同方向臨時停車於道路旁
    ，恰欲駛入車道內，疏未注意讓行進中之車輛先行，即貿然
    起步向左偏駛，依當時日間自然光線、柏油乾燥路面無缺陷
    、視距良好無障礙物等一切情狀，應注意且能注意，竟未注
    意車前狀況並隨時採取必要之安全措施，自後方擦撞原告乙
    ○○之機車，致原告人車倒地，並受有左踝骨折、左足撕裂
    傷等傷害。按民法第184條第1項、第193條、第195條第1項
    規定，原告因被告之不法侵害，而受到之損害，自得依法請
    求被告負賠償責任。本件原告受到之損害，茲分述如下：
(一)醫療部分：
  1、醫療費用：原告已支出之部分13,878元（爾後之支出，另
     行追加）。
  2、計程車費：自灣橋榮民醫院往返嘉義市，每次400元，共27
     次，合計10,800元。（400元×27＝10,800元）
(二)工作損失：原告受傷前，每月可賺取工資27,000元，因受傷
    2年無法工作，損失為648,000元。
(三)精神慰撫金：原告受被告此等之過失傷害，於身體上、精神
    上均痛苦萬分，為此，請求賠償200,000元，綜上，原告合
    計請求872,678元。（13,878元＋10,800元＋648,000元＋
    200,000元 ＝872,678元）
二、被告抗辯：據台灣省嘉雲區車輛行車事故鑑定委員會鑑定報
    告，及台灣省車輛行車事故覆議鑑定委員會覆議意見書所述
    ，可知本件車禍肇事經過，被告為直行車，係原告由路旁起
    駛，進行左轉時，致二車發生事故，原告於劃有分向限制線
    路段，自路旁起步、左轉不當，為肇事主因。被告據此主張
    原告與有過失，並且被告本身亦受有腳骨折、腦震盪之損害
    ，因而支出之醫療費用6,318元，為被告所主張抵銷。再者
    ，原告已受有被告之保險公司理賠之20,179元，亦應從中扣
    除之。並聲明：原告之訴駁回。
三、得心證之理由：
（一）原告主張前揭車禍發生情形為被告所不爭執，復有嘉義縣
      警察局竹崎分局道路事故調查筆錄、道路交通事故現場圖
      、現場照片10幀、財團法人嘉義基督教醫院診斷證明書、
      行政院國軍退除役官兵輔導委員會灣橋榮民醫院診斷證明
      書、台灣灣省嘉雲區車輛行車事故鑑定委員會及台灣省車
      輛行車事故覆議鑑定委員會之鑑定報告等件附於本院95年
      嘉交簡字第85號刑事卷宗可按，堪信此情為真實。
（二）按因故意或過失，不法侵害他人之權利者，負損害賠償責
      任；而汽車、機車或其他非依軌道行駛之動力車輛，在使
      用中加損害於他人者，駕駛人應賠償因此而生之損害，但
      於防止損害之發生已盡相當之注意者，不在此限；又不法
      侵害他人之身體或健康者，對於被害人因此喪失或減少勞
      動能力或增加生活上之需要時，應負損害賠償責任；不法
      侵害他人之身體、健康、名譽、自由、信用、隱私、貞操
      ，或不法侵害其他人格法益而情節重大者，被害人雖非財
      產上之損害，亦得請求賠償相當之金額，民法第184條第1
      項前段、第191條之2、第193條第1項、第195條第1項分別
      定有明文。查被告因未注意車前狀況之過失行為，致使原
      告受有左踝骨折、左足撕裂傷等傷害，被告之過失行為與
      原告之受傷結果顯具有相當因果關係，揆諸前揭民法規定
      ，被告自應對原告負損害賠償責任，茲就原告請求賠償之
      項目分別論述如下：
１、醫療費用：原告主張支出醫療費用13,878元，業據其提出醫
    療收據為據，復為被告所不爭執（見本院95年11月9日言詞
    辯論筆錄），故原告此部分請求為有理由。
２、減少勞動能力損失：原告雖主張其受傷前，每月可賺取工資
    27,000元，因受傷2年無法工作，勞動能力損失為648, 000
    元云云，並提出萬安保全股份有限公司在職證明及郵局存摺
    為憑。然查，原告所提出之萬安保全股份有限公司在職證明
    ，乃係92年5月6日所出具，距離94年12月6日本件車禍發生
    時，差距兩年半，再觀之原告所提出存摺往來明細，萬安保
    全股份有限公司最後一筆入帳日期亦為93年8月3日，而原告
    亦自承失業一段期間，車禍當時正在找工作等（見本院95年
    11月9日言詞辯論筆錄），故難認原告主張其每月可賺取工
    資27,000元云云為可採。然原告車禍當時為52歲，尚有工作
    能力，而其因本件車禍所受之傷勢，須休養3個月方能恢復
    一般工作能力一情，亦有財團法人嘉義基督教醫院95年11月
    24日（95）嘉醫字第1809號函在卷可稽，是原告喪失工作能
    力損失應為以勞動基準法最低薪資15,840元計算3個月，總
    計原告因此損失之薪資為47,520元，原告逾越此範圍之主張
    難認可採，應予駁回。
３、增加生活支出：原告主張因往返醫院看病所支出之計程車費
    用從灣橋榮民醫院往返嘉義市，每次400元，共27次，合計
    10,800元，為被告所不爭執（見本院95年11月9日言詞辯論
    筆錄），故原告此部分請求為有理由。
４、精神慰撫金：本院審酌本件侵權行為之發生經過、原告所受
    之傷勢，及原告係專科畢業，目前已離婚，育有2名小孩，
    名下沒有任何財產，現在所住之房屋係伊弟弟的的房子；被
    告為高職畢業，未婚，之前在姐姐工作之店裡幫忙，目前無
    工作，名下無任何財產，此次車禍也受有腦震盪的傷害等情
    ，為當事人所自承在卷，復有稅務電子閘門財產所得調件明
    細表在卷可稽，以及兩造其他之身分、地位、經濟能力等一
    切情狀，認原告請求200,000元之精神慰撫金尚屬過高，應
    以100,000元為適當，原告逾此數額之請求，為無理由。故
    本件原告所受損害合計為172,198元。
（三）惟按損害之發生，被害人與有過失者，法院得減輕賠償金
      額或免除之，又於被害人之代理人或使用人與有過失者，
      準用之，民法第217條第1項及第3項定有明文，且該條規
      定之目的，在謀求加害人與被害人間之公平，故在裁判上
      法院得依職權減輕或免除之（最高法院85年度台上字第17
      56號判例參照）。復按，行車起駛前應顯示方向燈，注意
      前後左右有無障礙或車輛行人，並應讓行進中之車輛行人
      優先通行，道路交通安全規則第89條第1項第6款定有明文
      。查本件事故係原告於劃有分向限制線路段，自路旁起步
      、左轉不當，為肇事主因，被告則為肇事次因，有台灣省
      行車事故覆議鑑定委員會之鑑定報告附於本院95年度嘉交
      簡字第85號刑事卷宗可按，本院認被告對本件車禍之發生
      應負百分之三十過失責任，原告應負百分之七十之過失責
      任，原告主張被告應付百分之百過失責任云云，為無理由
      。依前開民法規定，應減輕被告應給付之賠償金額百分之
      七十，即被告應賠償之金額為損害額之百分之三十，依此
      計算，原告得請求被告賠償之金額為51,659元（172,198
      元×0.3=51,659元〈元以下四捨五入〉）。
（四）按被保險汽車發生汽車交通事故，受益人得在本法規定之
      保險金額內，直接向保險人請求給付保險金；保險人依本
      法規定給付之保險金，視為加害人或被保險人損害賠償之
      一部分，加害人或被保險人受賠償請求時，得扣除之，強
      制汽車責任保險法第28條、第30條分別定有明文。本件原
      告業已依強制汽車責任保險法之規定向強制汽車責任保險
      之保險人領取保險金20,179元之事實，業據原告提郵局存
      摺影本為憑，揆諸前開說明，被告自得將原告所受領之上
      開保險金，視為應給付賠償金額之一部分予以扣除，經扣
      除後，原告尚可向被告請求賠償31,480元（51,659元-20,
      179元=31,480元）。
（五）再按二人互負債務，而其給付種類相同，並均屆清償期者
      ，各得以其債務，與他方之債務，互為抵銷，民法第334
      條第1項前段定有明文。經查，被告因本件車禍亦受有腦
      震盪及右膝挫傷等傷害，業據被告提出財團法人嘉義基督
      教醫院診斷證明書一紙為證，而被告共支出醫療費6,318
      元一情，亦據被告提出醫藥費收據數紙為憑，復為原告所
      不爭執（見本院96年1月8日之言詞辯論筆錄），又本院認
      被告對本件車禍之發生應負百分之三十過失責任，原告應
      負百分之七十之過失責任，業如前述，故原告依民法侵權
      行為之規定對被告亦負有醫療費4,423元（6,318元×0.7=
      4,423元〈元以下四捨五入〉）之損害賠償債務，其與被
      告對原告所負之前開損害賠償債務，兩者之給付種類相同
      ，並均屆清償期，故被告就此部分抗辯抵銷，為有理由，
      經抵銷後被告對原告所應負之損害賠償債務為27,057元（
      31,480元-4,423元=27,057元）。
（六）綜上所述，原告基於侵權行為之法律關係，請求被告賠償
      27,057元，並自起訴狀繕本送達被告之翌日即95年3月4日
      起至清償日止，按年息百分之五計算之利息之範圍內，為
      有理由，應予准許，逾此範圍之請求，均於法無據，應予
      駁回。
四、本判決原告勝訴部分未逾500,000元，依民事訴訟法第389條
    第1項第5款規定，應依職權宣告假執行，原告就此部分聲請
    本院宣告假執行，僅係促使本院職權之行使，至於原告敗訴
    部分，其假執行之聲請，即失所附麗，應予駁回。
五、本件事證已臻明確，兩造其餘攻擊、防禦方法及所提證據，
    核與本判決結論無影響，爰不逐一論列，併此敘明。
六、據上論結，本件原告之訴為一部有理由，一部無理由，依民
    事訴訟法第79條、第389條第1項第5款，判決如主文。
中　　華　　民　　國　　96　　年　　1　　月　　22　　日
                  民二庭法　官　黃明展
以上正本係照原本作成
如對本判決上訴須於判決送達後20日內向本院提出上訴狀
中　　華　　民　　國　　96　　年　　1　　月　　22   　日
                        書記官　陳昭煌
